【裁判字號】    95,訴,187
【裁判日期】    951030
【裁判案由】    侵權行為損害賠償
【裁判全文】
臺灣宜蘭地方法院民事判決               95年度訴字第187號
原      告  乙○○
被      告  甲○○
訴訟代理人  林國漳律師
上列當事人間侵權行為損害賠償事件，本院於95年10月11日言詞
辯論終結，判決如下：
    主      文
被告應給付原告新台幣伍萬元，及自民國九十五年七月八日起至
清償日止按年息百分之五計算之利息。
原告其餘之訴駁回。
訴訟費用由被告負擔十分之一，餘由原告負擔。
本判決第一項得假執行，但被告如以新台幣伍萬元為原告預供擔
保，得免為假執行。
原告其餘假執行之聲請駁回。
    事實及理由
一、原告主張：被告於民國94年12月25日下午，因細故與原告在
    宜蘭縣員山鄉○○路52號前空地發生爭執，詎被告竟基於傷
    害之犯意，於同日下午4 時20分許，在上處徒手毆打原告，
    致原告受有左上唇內側0.3 公分撕裂傷挫傷、右下巴挫傷、
    左上臂挫傷、左後背挫傷疼痛之傷害。為此依侵權行為之法
    律關係，請求被告賠償醫療費用新台幣（下同）24,000元、
    工作收入損失200,000元、精神慰撫金300,000元等語。並聲
    明：（一）被告應給付原告524,000 元，及自起訴狀繕本送
    達被告翌日起至清償日止，按年息5 ％計算之利息；（二）
    願供擔保請准宣告假執行。
二、被告則以：固不否認兩造曾於前開時、地因細故發生爭執，
    致原告有受傷之情事，惟原告請求之金額顯非合理，茲分述
    之：（一）醫療費部分：觀諸本件原告診斷證明書所載原告
    所受傷害均為小範圍之挫傷，可見原告傷勢甚輕微，惟其所
    請求之醫療費用中包括95年2月7日及同年4 月19日之成春中
    醫診所2次醫療費用各為8,000元，非但與案發時已隔一段時
    間，所為醫療是否與本案有關即屬可疑，尤其每次之自負額
    均高額7,950 元，而無任何健保給付，亦無醫療項目，實令
    人懷疑前開收據與本案之關連性。又另2 紙弘大國術館治療
    費之估價單看診日期竟從1月2日至1月31日每日均看診共計
    8,000元，該費用是否與本案有關且為必要費用，亦未見原
    告說明，而依宜蘭醫院函覆鈞院之回覆單所載，顯見原告之
    傷勢頂多一個月即可痊癒，故原告再至中醫診所或國術館之
    看診支出，洵非必要；（二）薪資損失部分：依前開宜蘭醫
    院回覆單所載，原告之傷勢「快則數天，慢則1個月即可回
    復」，且原告亦未住院，應不影響其工作，原告請求工作損
    失並無理由。況原告所提出之94年度扣繳憑單，所屬年月乃
    為94年1月至94年6月共240,000元，至案發前數月即94年7月
    至94年12月則無扣繳憑單資料，而依原告之94年度財產資料
    薪資所得亦僅有240,000元，實令人懷疑原告於事件發生時
    是否尚在訴外人鉅詮建設有限公司（下稱鉅詮公司）任職。
    （三）精神慰撫金：該項賠償以精神受有痛苦為必要，並應
    斟酌兩造身分資力與加害程度及各種情形而定，本件被告已
    66歲高齡且無業，並參酌原告所受傷害甚微，原告請求300,
    000元之精神慰撫金，顯屬過鉅等語，資為抗辯。並聲明：
    （一）原告之訴及假執行之聲請均駁回；（二）如受不利判
    決，願供擔保請准宣告免為假執行。
三、兩造不爭執之事實：
（一）被告於94年12月25日下午，因細故與原告在宜蘭縣員山鄉
      ○○路52號前空地發生爭執，因而於同日下午4 時20分許
      ，在上處徒手毆打原告，造成原告受有左上唇內側0.3 公
      分撕裂傷挫傷、右下巴挫傷、左上臂挫傷、左後背挫傷疼
      痛等傷害。
（二）被告業因前開傷害事件，經本院宜蘭簡易庭95年度宜簡字
      第28號刑事案件判處拘役30日，並得易科罰金確定。
四、得心證之理由：
    本件兩造爭執之處乃在於：原告依侵權行為法律關係，請求
    被告賠償醫療費用24,000元、工作收入損失200,000元、精
    神慰撫金300,000元，是否有理由？茲審酌如下：
（一）按因故意或過失不法侵害他人之權利者，負損害賠償責任
      。不法侵害他人之身體或健康者，對於被害人因此增加生
      活上之需要時，應負損害賠償責任。不法侵害他人身體、
      健康者，被害人雖非財產上之損害亦得請求賠償相當之金
      額。民法第184條第1項、民法第193條第1項、第195條第1
      項分別定有明文。本件被告於前開時、地不法侵害原告之
      身體，乃為兩造所不爭執，則被告對於原告因而所受之損
      害，自應負賠償責任。茲就原告請求被告之各項賠償費用
      ，是否應予准許，分述為次：
  １、醫療費24,000元部分：查原告主張其因遭被告毆打，受有
      左上唇內側0.3 公分撕裂傷挫傷、右下巴挫傷、左上臂挫
      傷、左後背挫傷疼痛等傷害，嗣因此先後於95年2月7日、
      同年4月19日至成春中醫診所治療，支出醫療費用16,000
      元，另於95年1月2日起至31日止至弘大國術館治療支出醫
      療費用8,000 元之事實，固據其提出成春中醫診所收據及
      弘大國術館估價單各2 件為佐，然為被告所否認，並以前
      開情詞置辯。經查，本件原告受傷時係至行政院衛生署宜
      蘭醫院初診，依該院95年8月1日95年宜醫歷字第09500042
      74號檢送之病患就醫摘要回覆單及病歷資料所示：「病患
      乙○○於94年12月25日16點55分至急診求診，自訴被人以
      拳頭毆打，致臉部、背部、胸部多處疼痛，經急診醫師診
      視發現左上唇內側有一小裂傷，於94年12月25日21點15分
      離院，於94年12月26日至門診開立診斷證明書，並接受驗
      尿檢驗，並無血尿情形，於94年12月29日再度至門診求診
      ，自訴腰部疼痛，經診視後發現腰部有痛點，接受Ｘ光檢
      查，疑左側12肋骨裂傷，但因腸氣關係，建議病人於95
      年1月2日至骨科門診追蹤，接受Ｘ光檢查並無骨頭受損的
      現象，於是病人於95年1月13日再度回診。於94年12月25
      日（急診）、94年12月29日、95年1月2日、95年1月13日
      （門診）皆給予肌肉鬆弛劑與止痛劑服用。…關於工作方
      面，並無明顯外傷、血尿或骨頭斷裂的現象，通常建議患
      者勿從事勞動的工作（急性期），等症狀緩解，即可恢復
      正常作息，恢復期間視體質、傷勢嚴重而定，快則數天，
      慢則1個月。」在卷可按，足認原告於94年12月24日遭被
      告毆傷後雖受有前述傷害，然原則上最慢1個月應即可恢
      復為是。而原告雖於95年1月2日起至31日止至弘大國術館
      接受推拿治療，然此部分並無醫囑證明，且為被告所否認
      ，尚難認屬前開傷害醫療上所必要之支出；另95年2月7日
      、同年4月19日原告雖另至成春中醫診所治療，然其時間
      距離本件傷害事件發生，業已相隔1個多月至3個多月，且
      依宜蘭醫院前開回函所示，原告之傷害原則上應最慢1個
      月即可恢復，故原告此部分支出，亦難認與前開傷害有因
      果關係存在，因此原告前述醫療費用之主張，均難准許。
  ２、工作損失200,000元部分：原告主張原任職於訴外人鉅詮
      公司，年薪約480,000元（亦即月薪約40,000元），因前
      開傷害無法工作5個月，而受有200,000元之薪資損失等情
      ，固據其提出94年度1月至6月之各類所得扣繳暨免扣繳憑
      單，並聲請向鉅詮公司函調原告之任職證明及付款憑證為
      佐，另聲請訊問證人丙○○即鉅詮公司法定代理人為證。
      然證人丙○○結證稱：「是在93年間開始請他作工地主任
      ，是特定工地的主任，工地是在宜蘭女中路附近的工地，
      每月支付原告一次工資，月薪4萬元」、「該工地在年底
      時候，就已經結案，原告有做到該工程結案為止」、「有
      聽他（即原告）講（被打傷之事），是在結案之前就被打
      ，被打後還有來工地工作，原告有繼續作」、「（工地）
      應該是94年12月底最後一天結束」、「（原告被打的傷勢
      ）應該沒有影響他的工作，因為工地主任只要負責巡視工
      地而已，所以12月薪水還是有照發。」、「我沒有繼續請
      他是因為工地結案。」等語在卷（詳本件95年10月11日言
      詞辯論筆錄）。是參酌前揭宜蘭醫院之回函所載「關於工
      作方面，並無明顯外傷、血尿或骨頭斷裂的現象，通常建
      議患者勿從事勞動的工作（急性期），等症狀緩解，即可
      恢復正常作息，恢復期間視體質、傷勢嚴重而定，快則數
      天，慢則1個月。」之內容，足認原告所受傷勢尚屬輕微
      ，且其從事之工地主任性質僅需負責巡視方面之工作，體
      力勞動度尚低，故其受傷後仍可至工地工作，嗣因該工程
      屆期完工，因此雇主乃未繼續僱用，並非因系爭傷害而無
      法繼續從事原工作，而無因果關係，故原告前揭關於薪資
      收入損失之主張，亦不足為採。
  ３、精神慰籍金300,000 元部分：查本件原告與被告於前開時
      、地因搭蓋雞舍之細故而發生爭執，被告竟動手毆打原告
      ，造成原告身體受有左上唇內側0.3公分撕裂傷挫傷、右
      下巴挫傷、左上臂挫傷、左後背挫傷疼痛等傷害，其身體
      及精神上自受有痛苦，是原告請求被告給付非財產上損害
      ，核屬有據。又原告為36年9月間出生，於事件發生時年
      約58歲多，國中補校畢業，從事建築板模工多年，事發生
      時係擔任工地主任，月收入約40,000元，名下有土地4筆
      、汽車1輛及投資；而被告為29年2月間出生，小學畢業，
      事故發生時年近66歲無業，名下有房屋及土地等共9筆、
      另有存款等情，已據兩造分別陳明在卷，並有兩造稅務電
      子閘門財產所得調件資料明細表在卷可稽。從而本院審酌
      兩造身分、地位、經濟狀況、本件傷害事件發生過程、原
      告所受傷害程度及被告事後拒絕承認錯誤之態度等一切情
      狀，認原告請求慰撫金300,000元殊屬過高，應予核減為
      50,000元為適當，至原告逾前開數額之請求，則無理由，
      不應准許。
（二）綜上所述，本件原告依侵權行為之法律關係，請求被告應
      賠償原告50,000元，及自起訴狀繕本送達被告翌日即95年
      7月8日起至清償日止，按年息5 ％計算之利息，為有理由
      ，應予准許。至原告逾前開數額所為之請求，則無理由，
      應予駁回。
五、假執行之宣告：兩造均陳明願供擔保，聲請宣告假執行或免
    為假執行，經核原告勝訴部分，因所命給付之金額未逾500,
    000元，依民事訴訟法第389條第1項第5款規定法院應依職權
    宣告假執行，故原告此部分之請求，尚無必要，爰依職權為
    之，另依被告之聲請定相當之擔保金額，宣告免為假執行；
    至原告敗訴部分，其假執行之聲請，則因訴之駁回而失其依
    附，應併予駁回。
六、訴訟費用負擔之依據：民事訴訟法第79條。
中    華    民    國    95    年    10    月    30    日
                  臺灣宜蘭地方法院民事庭
                      法  官  林翠華
正本與原本無異
如對本判決上訴，須於判決送達後20日內提出上訴狀(須附繕本)
中    華    民    國    95    年    10    月    31    日
                      書記官  陳旺誠


司法院資訊處製作；財團法人民間司法改革基金會備份。
